【裁判字號】    95,上易,92
【裁判日期】    950502
【裁判案由】    損害賠償
【裁判全文】
臺灣高等法院民事判決                  95年度上易字第92號
上  訴  人    甲○○
被  上訴人    乙○○
訴訟代理人    莊立群律師
              蔡惠子律師
上列當事人間因損害賠償事件，上訴人對於中華民國94年11月15
日台灣桃園地方法院94年度訴字第1100號判決提起上訴，經本院
於95年4月18日言詞辯論終結，判決如下：
  主  文
原判決關於駁回上訴人後開第二項之訴部分，及該部分假執行之
聲請，並除確定部分外訴訟費用之裁判均廢棄。
被上訴人應再給付上訴人新台幣貳拾萬元，及自民國94年4月19
日（起訴狀繕本送達之翌日）起至清償日止，按年息百分之五計
算之利息。
其餘上訴駁回。
第一審（確定部分除外）、第二審訴訟費用由被上訴人負擔十五
分之二，餘由上訴人負擔。
  事實及理由
一、上訴人起訴主張：兩造係夫妻關係，於民國（下同）92年9
    月24日下午6時許，在桃園縣龜山鄉○路村○○路坑5之12號
    住處，因故發生爭執，被上訴人竟以大型按摩棒擲向上訴人
    ，打中上訴人腹胸部，致上訴人受有腹部鈍挫傷併脾臟撕裂
    傷與腹腔出血、左側第8、9、10根肋骨骨折等嚴重傷害（下
    稱第一次傷害）；另於93年2月27日晚間11時40分許，在同
    上住處，雙方又因故發生爭執，被上訴人竟徒手毆打上訴人
    ，致上訴人受有左眼眶挫傷紅腫2×3公分傷害（下稱第二次
    傷害）；再於同年3月4日下午6時15分許，在上開住處，被
    上訴人又因細故對上訴人心生不滿，竟持預藏之鋒利番刀，
    揮向上訴人，作勢追砍，恐嚇稱「要死一起死」等語（下稱
    第三次傷害），令上訴人心生畏懼，致生危害安全。被上訴
    人所涉傷害、恐嚇等犯罪行為，經原法院檢察署以93年度偵
    字第5623號提起公訴，並經該院刑事庭以94年度易字第344
    號判處應執行有期徒刑6月在案。被上訴人一再以殘忍兇暴
    之手段毆打上訴人成傷，並持刀欲砍殺上訴人且出言恐嚇，
    對上訴人之身體、健康及自由造成嚴重侵害，因被上訴人之
    上開家暴行為，致兩造之家庭嚴重失和而破碎，上訴人為避
    免生命安全遭受危險，已攜帶幼女遠避他鄉，亦有法院核發
    之緊急性保護令與通常保護令為據。上訴人在遭被上訴人多
    次毆打、脅迫後，已罹患憂鬱症，須長期追蹤治療，無論在
    身體上或精神上所受之折磨、煎熬，實難形容；為此，依侵
    權行為之法律關係，請求被上訴人賠償前述三次傷害之精神
    慰撫金分別為新台幣（下同）1,000,000元、500,000元、1,
    000,000元，合計共2,500,000元，及自起訴狀繕本送達翌日
    起至清償日止，按年息5%計算之利息等情。原審判命被上訴
    人應給付上訴人300,000元，及自94年4月19起至清償日止，
    按週年利率5%計算之利息，並依職權為准予假執行之宣告，
    另駁回上訴人其餘之請求。被上訴人就其敗訴部分，未據聲
    明不服，該部分已告確定；而上訴人僅就其敗訴部分中之
    1,500,000元，提起上訴，其餘未據聲明不服部分，亦告確
    定，並於本院聲明：(一)原判決關於後開第二項之訴部分廢棄
    。(二)上開廢棄部分，被上訴人應再給付上訴人1,500,000元
    ，及自94年4月19日起迄清償日止，按年利率5%計算之利息
    。(三)第一、二審訴訟費用由被上訴人負擔。
二、被上訴人則以：兩造之所以發生爭吵皆係由上訴人不照顧家
    庭、無故離家、生活行為亂七八糟所引起，其本身亦有過錯
    ，雖被上訴人出手固有不該，惟原判決於斟酌本事件之情節
    及被上訴人現尚負債累累等情後，判令被上訴人賠償300,00
    0元，堪稱妥當，因而上訴人之上訴並無理由等語，資為抗
    辯，並於本院聲明：(一)上訴駁回。(二)第二審訴訟費用由上訴
    人負擔。
三、兩造不爭之事實：
    (一)兩造為夫妻關係，而被上訴人於92年9月24日下午6時許，
      在兩造住處，以大型按摩棒擲中上訴人，致其受有腹部鈍
      挫傷併脾臟撕裂傷與腹腔出血、左側第8、9、10根肋骨骨
      折等傷害。
    (二)93年2月27日晚間11時40分許，被上訴人在上開住處徒手
      毆打上訴人，造成上訴人受有左眼眶挫傷紅腫2×3公分傷
      害。
    (三)93年3月4日下午6時15分許，被上訴人在上開住處持番刀
      揮向上訴人作勢追砍，並恐嚇稱「要死一起死」等語。
    (四)被上訴人所涉上開刑事犯罪行為，經原院刑事庭以傷害、
      恐嚇等罪，判處應執行有期徒刑6月，得易科罰金等事實
      ，有長庚紀念醫院診斷證明書、原法院94年度易字第344
      號刑事判決書等為證。
四、兩造爭執要旨：(一)本件被上訴人應否負侵權行為損害賠償責
    任？(二)被上訴人應賠償上訴人之損害，以若干元為適當？茲
    分述之：
    (一)本件被上訴人應負侵權行為損害賠償之責任：
      按因故意或過失，不法侵害他人之權利者，負損害賠償責
      任；不法侵害他人之身體、健康、名譽、自由、信用、隱
      私、貞操，或不法侵害其他人格法益而情節重大者，被害
      人雖非財產上之損害，亦得請求賠償相當之金額。民法第
      184條第1項前段、第195條第1項分別定有明文。本件被上
      訴人故意不法侵害上訴人之身體、健康，致上訴人受有如
      上所述之傷害，故被上訴人對上訴人所受之傷害，自應負
      賠償責任。
    (二)被上訴人應賠償上訴人精神慰撫金之數額審酌如次：
      本件原審判決以第一次傷害係因兩造對家庭生活開支所須
      金錢之管理及使用發生激烈爭執，被上訴人憤而動手傷害
      上訴人；第二次傷害係因上訴人至鄰居處「打麻將」致家
      中幼女無人看管，被上訴人見狀後，要求上訴人返家未果
      而發生；第三次傷害（恐嚇）事件，則係因上訴人告知訴
      外人林何清被上訴人要出國一事，因被上訴人與林何清間
      有債務糾紛，林何清乃向法院聲請限制被上訴人出境，被
      上訴人因而心生不滿而與上訴人互相爭執，可見上訴人遭
      被上訴人傷害、恐嚇等不法侵害，上訴人就前開事實之起
      因性，均有部分可歸責性，是原法院斟酌上情，並考慮上
      訴人現年38歲（有法務部戶役政連結作業系統資料可參）
      ，任職於「生之流股份有限公司」擔任主任一職、無不動
      產，而被上訴人現年44歲（同上資料可參）、有土地三筆
      及汽車一部等一切情狀，認上訴人以請求300,000元之精
      神慰撫金為適當云云，固非無見，惟查若依原審之見，則
      在第一次傷害前，上訴人對被上訴人之質問或辱，均應
      默默承受，不能加以回嘴；其第二次傷害係因小孩而起，
      然小孩係兩造所生，被上訴人亦有照顧之責；至於第三次
      傷害（恐嚇），縱係上訴人將被上訴人欲出國之事實告訴
      訴外人林何清，亦屬人情之常，其被限制出境，非上訴人
      所能預料。再者，被上訴人三次傷害均屬被上訴人之故意
      行為，與上訴人之作為無關，被上訴人不得以上訴人上開
      行為，而主張其三次傷害上訴人之正當性，或減輕其責任
      。上訴人遭被上訴人一再毆打及恐嚇，精神上將至為痛苦
      ，本院審酌上述兩造當事人之身分、地位、經濟能力等一
      切情狀認上訴人請求被上訴人給付精神慰撫金以50萬元（
      第一次傷害225,000元、第二次傷害75,000元、第三次傷
      害200,000元）為適當，除原審已判決確定應給付30萬元
      外，應再給付精神慰撫金之金額20萬元。
五、綜上所述，本件上訴人依侵權行為之法則，求為判命被上訴
    人再給付精神慰撫金20萬元本息，尚屬有據，應予准許，原
    審判決失察，遽予駁回上訴人此部分之請求，尚有未洽，爰
    將原判決此部分廢棄，改判如主文第二項所示。至於逾前開
    金額部分，上訴人之請求尚乏依據，不應准許，原判決駁回
    上訴人該部分之請求，及其假執行之聲請，核無不合，上訴
    論旨，仍執陳詞，指摘原判決此部分不當，聲明廢棄改判，
    為無理由，應予駁回上訴。
六、據上論結，本件上訴為一部有理由，一部無理由，依民事訴
    訟法第449條第1項、第450條、第79條，判決如主文。
中    華    民    國    95    年    5     月    2     日
                  民事第四庭    審判長法  官  張劍男
                                      法  官  游明仁
                                      法  官  郭松濤
正本係照原本作成。
均不得上訴。
中    華    民    國    95    年    5     月    3     日
                                      書記官  方素珍


司法院資訊處製作；財團法人民間司法改革基金會備份。
